【裁判字號】    97,裁,966
【裁判日期】    970131
【裁判案由】    有關土地登記事務
【裁判全文】
最  高  行  政  法  院  裁  定
                                     97年度裁字第00966號
聲  請  人  甲○○
            丙○○
            丁○○
            乙○○
            戊○○
            庚○○
            辛○○
            己○○
上列聲請人與相對人臺中縣東勢地政事務所間有關土地登記事務
事件，對於中華民國96年6月28日本院96年度裁字第1415號裁定
，聲請再審，本院裁定如下：
    主  文
再審之聲請駁回。
再審訴訟費用由聲請人負擔。
    理  由
一、按聲請人聲請再審，應依行政訴訟法第283條準用同法第277
    條第1項第4款之規定表明再審理由，此為必須具備之程式。
    所謂表明再審理由，必須指明確定裁定有如何合於行政訴訟
    法第273條、第274條所定再審理由之具體情事，始為相當；
    倘僅泛言有何條款之再審事由，而無具體情事者，尚難謂已
    合法表明再審理由。如未表明再審理由，法院無庸命其補正
    。
二、本件聲請人對本院96年度裁字第1415號裁定（下稱原裁定）
    聲請再審，略以：原裁定於理由中論結「抗告人主張系爭公
    告不法之理由，無非以渠等申請時效取得之土地，與系爭公
    告所載各筆土地有所重疊，對土地權利有所爭執……」，然
    聲請人起訴之理由，並無原裁定所指以申請時效取得為理由
    ，原裁定以本件為時效取得訴訟，與聲請人係訴請撤銷系爭
    公告之意旨不合，故原裁定顯有理由矛盾及變更聲請人起訴
    理由之偽造。又系爭公告不僅無地籍圖，亦無土地標示，致
    人民無法得知個人土地是否位於公告之土地範圍內，而提起
    異議卻須預繳新臺幣4,000元，其公告內容與程序顯有違行
    政程序法所宣示之誠信原則、明確性原則及比例原則，亦不
    符土地法第50條及土地登記規則第73條第2項第2款之規定，
    原裁定未察，逕予駁回聲請人之抗告，顯有適用上開法律錯
    誤之違法。再者，本件係訴請撤銷違法之公告，屬公法上之
    爭議，自得向高等行政法院提起撤銷訴訟，合於行政訴訟法
    第2、3、4條之規定，惟各級行政法院不察，以聲請人應於
    公告期間提出異議，經調處、民事訴訟途徑尋求救濟，始為
    正辦為由，裁定駁回聲請人之訴，顯有行政訴訟法第273條
    第1項第1款之違誤；且相對人亦非系爭公告土地之所有權人
    ，與聲請人間並無土地權屬爭執，原裁定認本件應適用土地
    法第59條規定資為救濟，亦有行政訴訟法第273條第1項第1
    款之違誤，爰依法聲請再審云云。經核上開理由，無非係對
    系爭公告是否合法之實體事項有所爭執，並泛言有行政訴訟
    法第273條第1項第1款之再審事由，然其對於原裁定以其抗
    告為無理由而予駁回，究有如何合於行政訴訟法第273條、
    第274條所定再審事由之具體情事，則未表明，依上開說明
    ，其再審之聲請即不合法，應予駁回。
三、依行政訴訟法第283條、第278條第1項、第104條、民事訴訟
    法第95條、第78條、第85條第1項前段，裁定如主文。
中    華    民    國    97    年    1     月    31    日
                    最高行政法院第四庭
                        審判長法官  鍾  耀  光
                              法官  姜  仁  脩
                              法官  王  德  麟
                              法官  黃  清  光
                              法官  吳  慧  娟
以  上  正  本  證  明  與  原  本  無  異
中    華    民    國    97    年    1     月    31    日
                              書記官  王  史  民


司法院資訊處製作；財團法人民間司法改革基金會備份。
